【裁判字號】    97,訴,412
【裁判日期】    971224
【裁判案由】    違反毒品危害防制條例
【裁判全文】
臺灣嘉義地方法院刑事判決               97年度訴字第412號
公  訴  人  臺灣嘉義地方法院檢察署檢察官
被      告  甲○○
                      0
                      號
上列被告因違反毒品危害防制條例案件，經檢察官提起公訴（97
年度毒偵字第747號），被告於準備程序中就被訴事實為有罪之
陳述，經本院合議庭裁定由受命法官改依簡式審判程序審理，判
決如下：
    主  文
甲○○施用第一級毒品，累犯，處有期徒刑拾月。
    犯 罪 事 實
一、甲○○前因施用毒品案件，經臺灣彰化地方法院以89年度毒
    偵字第4536號裁定送觀察、勒戒後，因有繼續施用傾向，經
    該院以89年度毒偵字第4965號裁定送強制戒治，民國90年7
    月11日因停止強制戒治處分出監，又因經該院裁定撤銷停止
    戒治而繼續執行強制戒治處分，而於91年4月8日執行完畢出
    釋放出監。復因竊盜、施用毒品、誣告等案件，分別經臺灣
    雲林地方法院以95年度易字第258號判決判處有期徒刑1年、
    本院以95年度訴字第126號判決判處有期徒刑11月、及本院
    以96年度訴字第102號判決判處有期徒刑3月確定，上開3罪
    嗣經本院96年度聲減字第566號裁定予以減刑後，定應執行
    有期徒刑11月確定，於96年11月4日縮刑期滿執行完畢。詎
    猶不知悔改，於97年1月29日晚上7時許，在其嘉義縣中埔鄉
    和美村20鄰永樂新村289號之20住處，以注射方式施用第一
    級毒品海洛因1次。嗣因其另涉竊盜案件為警查獲，於97年1
    月30日19時10分許，經其同意採尿送驗後，結果呈嗎啡陽性
    反應。
二、案經雲林縣警察局斗南分局報告臺灣雲林地方法院檢察署呈
    請臺灣高等法院臺南分院檢察署檢察長令轉臺灣嘉義地方法
    院檢察署檢察官偵查起訴。
    理  由
一、本件係經被告甲○○於準備程序當庭表示認罪，而經本院裁
    定以簡式審判程序加以審理，則依據刑事訴訟法第273條之2
    ，同法第159條第2項之規定，不適用傳聞法則有關限制證據
    能力之相關規定，合先敘明。
二、訊據被告甲○○對上開犯罪事實坦承不諱，且其上開所排放
    之尿液經以氣相層析質譜儀（ＧＣ／ＭＳ）檢驗結果，確呈
    嗎啡之陽性反應（按施用海洛因後，經人體之水解代謝作用
    ，會呈嗎啡陽性反應），有臺灣檢驗科技股份有限公司濫用
    藥物實驗室濫用藥物尿液檢驗報告（檢體編號：0C0000-000
    0）、雲林縣斗南分局尿液送檢真實姓名對照表各1份在卷可
    稽，足認被告自白與事實相符。
三、按毒品危害防制條例於92年7月9日修正公布，自93年1月9日
    施行，其中第20條、第23條將施用毒品之刑事處遇程序，區
    分為「初犯」及「5年內再犯」、「5年後再犯」。依其立法
    理由之說明：「初犯」，經觀察、勒戒或強制戒治後，應為
    不起訴處分或不付審理之裁定；經觀察、勒戒或強制戒治執
    行完畢釋放後，「5年內再犯」者，因其再犯率甚高，原實
    施之觀察、勒戒及強制戒治既已無法收其實效，爰依法追訴
    或裁定交付審理。至於經觀察、勒戒或強制戒治執行完畢釋
    放後，「5年後再犯」者，前所實施之觀察、勒戒或強制戒
    治已足以遮斷其施用毒品之毒癮，為期自新及協助其斷除毒
    癮，仍適用「初犯」規定，先經觀察、勒戒或強制戒治之程
    序。從而依修正後之規定，僅限於「初犯」及「5年後再犯
    」二種情形，始應先經觀察、勒戒或強制戒治程序。倘被告
    於5年內已再犯，經依法追訴處罰，縱其第3次（或第3次以
    上）再度施用毒品之時間，在初犯經觀察、勒戒或強制戒治
    執行完畢釋放5年以後，已不合於「5年後再犯」之規定，且
    因已於「5年內再犯」，顯見其再犯率甚高，原實施觀察、
    勒戒或強制戒治，已無法收其實效，即應依該條例第10條處
    罰，最高法院95年度第7次刑事庭會議決定可資參照。查被
    告前因施用毒品案件，經臺灣彰化地方法院以89年度毒偵字
    第4536號裁定送觀察、勒戒後，因有繼續施用傾向，經該院
    以89年度毒偵字第4965號裁定送強制戒治，90年7月11日因
    停止強制戒治處分出監，又因經該院裁定撤銷停止戒治而繼
    續執行強制戒治處分，而於91年4月8日執行完畢出釋放出監
    。復因施用毒品案件，經本院95年度訴字第126號判決判處
    有期徒刑11月確定，有臺灣高等法院被告前案紀錄表1份附
    卷可憑，是被告於強制戒治執行完畢釋放後，於5年內已再
    犯，並經依法追訴處罰，雖其本件再度施用毒品之時間，在
    經強制戒治執行完畢釋放5年以後，已不合於「5年後再犯」
    之規定，依上開決定，應依法追訴處罰甚明。本件事證明確
    ，被告施用第一級毒品之犯行堪予認定，應依法論科。
三、查海洛因為毒品危害防制條例第2條第2項第1款所定之第一
    級毒品，故核被告所為，係犯毒品危害防制條例第10條第1
    項之施用第一級毒品罪。其施用前持有海洛因之低度行為，
    應為施用之高度行為所吸收，不另論罪。又被告因竊盜、施
    用毒品、誣告等案件，分別經臺灣雲林地方法院95年度易字
    第258號判決判處有期徒刑1年、本院95年度訴字第126號判
    決判處有期徒刑11月、及本院96年度訴字第102號判決判處
    有期徒刑3月確定，上開3罪嗣經本院96年度聲減字第566號
    裁定予以減刑後，定應執行有期徒刑11月確定，於96年11月
    4日縮刑期滿執行完畢，有臺灣高等法院被告前案紀錄表1份
    在卷可稽，其受徒刑之執行完畢，5年以內故意再犯本案有
    期徒刑以上之罪，為累犯，應依刑法第47條第1項之規定加
    重其刑。爰審酌被告曾因施用毒品經送觀察勒戒，猶未知警
    惕而再犯本案，足見其未徹底戒除施用毒品，惟念及施用毒
    品本質上係戕害自身健康之行為，尚未嚴重破壞社會秩序或
    侵害他人權益，且被告坦承犯行、犯後態度尚屬良好暨其犯
    罪之動機、目的、手段、國中肄業之智識程度，並參酌檢察
    官具體求刑有期徒刑10月，被告同意檢察官之求刑等一切情
    狀，量處如主文所示之刑。
據上論斷，應依刑事訴訟法第273條之1第1項、第299條第1項前
段，毒品危害防制條例第10條第1項，刑法第11條前段、第47條
第1項，判決如主文。
本案經檢察官王輝興到庭執行職務。
中    華    民    國    97    年    12    月    24    日
                  刑事第五庭    法  官  啟夫
以上正本證明與原本無異。
如不服本判決應於收受判決後10日內向本院提出上訴書狀，並應
敘述具體理由；其未敘述上訴理由者，應於上訴期間屆滿後20日
內向本院補提理由書（均須按他造當事人之人數附繕本）「切勿
逕送上級法院」。
中    華    民    國    97    年    12    月    24    日
                                書記官  侯麗茹
附錄本判決論罪法條：
毒品危害防制條例第10條第1項：
施用第一級毒品者，處6月以上5年以下有期徒刑。


司法院資訊處製作；財團法人民間司法改革基金會備份。
